【裁判字號】    96,上更(二),163
【裁判日期】    970220
【裁判案由】    違反著作權法等
【裁判全文】
臺灣高等法院刑事判決         96年度上更（二）字第163號
上  訴  人
即自訴人    蕙佑實業有限公司
代  表  人  己○○
上  訴  人
即自訴人    庚○○原名鄭光智
前二人共同
自訴代理人  楊泳熙律師
            林志宏律師
上  訴  人
即  被  告  戊○○
上  訴  人
即  被  告  乙○○
            甲○○
            丙○○○
                    樓
            丁○○
                    樓
前二人共同
選任辯護人  趙培宏律師
            薛雅之律師
上列上訴人因違反著作權法等案件，不服臺灣士林地方法院88年
度自字第145 號（併辦案號：臺灣台中地方法院檢察署88年度偵
字第1385、7422、10841 號；臺灣士林地方法院檢察署88年度偵
字第3173、6245號）中華民國89年5 月31日、89年7月19日第1審
判決提起上訴，判決後，經最高法院第2 次發回更審，本院判決
如下：
    主  文
原判決關於戊○○、乙○○、甲○○、丙○○○、丁○○部分均
撤銷。
戊○○、乙○○、甲○○、丙○○○、丁○○均無罪。
    理  由
一、自訴意旨略以：被告戊○○係設於台中縣大甲鎮○○路76號
    層層包裝事業股份有限公司（下稱層層公司）之負責人，被
    告乙○○為該公司之副總經理，被告甲○○為北區業務代表
    。被告丙○○○為設於台北縣汐止市○○○路132巷2弄11 號
    2 樓聯勝企業有限公司（下稱聯勝公司）之負責人，丁○○
    為該公司之執行業務股東。共同被告子○○（經原審判決確
    定）係設於台北市○○○路○ 段176號6樓扶元貿易有限公司
    （下稱扶元公司）之負責人。附表一所示之「牛仔褲繃圖」
    係庚○○（原名鄭光智）享有著作財產權之美術著作，附表
    二所示「FART BOMB」商標圖樣，原由豐彤企業有限公司（
    下稱豐彤公司）向經濟部中央標準局申請註冊，經核准取得
    指定使用於附表二專用商品之商標專用權，豐彤公司於民國
    85年6 月25日申請移轉予自訴人蕙佑實業有限公司（下稱蕙
    佑公司），並於85年10月16日公告移轉登記，由蕙佑公司取
    得商標專用權。被告戊○○、乙○○、甲○○，及丙○○○
    、丁○○均明知上開美術著作之著作財產權及商標圖樣之商
    標專用權，係分別為自訴人庚○○、蕙佑公司所享有，未經
    同意或授權不得擅自重製使用，戊○○等5 人竟共同意圖欺
    騙他人及意圖營利，並基於概括之犯意，自85年（原判決誤
    為86年）9 月間起，未經庚○○及蕙佑公司之同意或授權，
    即由丙○○○及丁○○委託戊○○、乙○○、甲○○在台中
    縣大甲鎮○○路76號層層公司，擅自重製庚○○享有著作權
    之「牛仔褲繃圖」美術著作，及使用相同於蕙佑公司「FART
    BOMB」註冊商標圖樣之包裝紙（膠膜），再由戊○○、乙○○、甲○○委託不知情之壬○○製版，並於層層公司印製前
    開包裝紙後，價賣交付由被告丙○○○及丁○○在台北市○○區○○路1段255號聯勝公司之工廠予以封填完成類似於蕙
    佑公司所生產之充氣玩具商品（即俗稱臭屁包）後，再交由
    共同被告子○○、癸○○（經判罪確定）銷售，並由扶元公
    司輸出至美國Y.B. TOYS 公司交貨，而侵害庚○○、蕙佑公
    司之著作財產權及商標專用權。迄87年12月3 日，層層公司
    職員唐皇堯出示該仿冒之充氣玩具包裝紙意圖向庚○○招攬
    生意時，庚○○始悉上情，並經庚○○及蕙佑公司向臺灣臺
    中地方法院檢察署檢察官聲請核發搜索票，經臺中縣警察局
    大甲分局員警於87年12月8 日在層層公司搜索扣得如附件重
    製、仿冒前揭著作權及商標圖樣之包裝紙1 袋。案經被害人
    蕙佑公司、庚○○向原審提起自訴及臺灣臺中、士林地方法
    院檢察署檢察官以同一案件移請原審併案審理，因認被告戊○○、乙○○、甲○○、丙○○○、丁○○均係犯92 年7月
    9日修正之著作權法第91條第1項、第98條前段、修正前商標
    法第62條第1款，第63條、第64條等罪嫌。
二、按犯罪事實應依證據認定之，無證據不得認定其犯罪事實。
    又不能證明被告犯罪者，應諭知無罪之判決，刑事訴訟法第
    154條第2項、第301條第1項分別定有明文。又按事實之認定
    ，應憑證據，如未能發現相當證據，或證據不足以證明，自
    不能以推測或擬制之方法，為裁判基礎；且認定不利於被告
    之事實須依積極證據，苟積極證據不足為不利於被告事實之
    認定時，即應為有利於被告之認定；另認定犯罪事實所憑之
    證據，雖不以直接證據為限，間接證據亦包括在內，然而無
    論直接證據或間接證據，其為訴訟上之證明，須於通常一般
    之人均不致有所懷疑，而得確信其為真實之程度者，始得據
    為有罪之認定，倘其證明尚未達到此一程度，而有合理之懷
    疑存在而無從使事實審法院得有罪之確信時，即應由法院為
    諭知被告無罪之判決（最高法院40年台上字第86號、30年台
    上字第816號、76年台上字第4986號判例參照）。
三、訊據上訴人即被告戊○○、乙○○、甲○○、丙○○○、丁○○均堅決否認有何上揭犯行，被告戊○○辯稱：伊是冤枉
    的，伊公司員工1 百多人，營業額很多，分層負責之下，非
    董事會、負責人的事情，本案跟伊無關，伊都不知情，這應
    該是承辦人的事情。本案根本沒有簽到伊這裡，卷內任何的
    文書都沒有伊簽字。因伊雖係層層公司之名義負責人，但因
    身兼國民大會代表職務，並未實際參與決策及業務，自訴人
    為伊公司常年客戶，公司會為客戶設計圖樣，本案查扣之仿
    品圖樣應是伊公司印刷出來的沒錯，這是在公司倉庫找到的
    不良品，但伊並未見過等語；被告乙○○辯稱：本案不是伊
    之業務範圍，伊主要是在技術部門，只是當時在場，警察要
    伊幫忙保管證物而已，本案只因為伊是副總，就判決伊有罪
    ，針對本案的業務，是被告甲○○處理，他當時是我們公司
    的營業部主任；營業部主任負責對外招攬生意，伊負責技術
    部分，我們在做技術開發時不涉及圖案、原料，營業部不需
    要將資料給我們，伊會給營業部如油墨之類的指定，我們指
    定營業部門設定原料之後，他們會試做，交給客戶，與我們
    技術部門無關，技術部門是針對整體的設計，營業部門是針
    對個案。營業部門試車不行時，他們會報告我們，我們會查
    他們使用的原料是否正確。本案查扣之證物為層層公司試製
    之不良品，公司僅供應廠商包裝材料，並不生產商品，且尚
    未對外銷售等語；被告甲○○辯稱：本案伊只是試做，但並
    沒有營業、銷售，伊並未作成成品。材質的結構是3 層，我
    們只是做第1 層的試色與印刷，伊與自訴人庚○○原名鄭光
    智之前有生意往來，部分貨款因為品質上有爭執，他們認為
    我們爆炸彈的聲音不夠大聲，因此約有10萬元的貨款沒有收
    回來，伊認為應該還有其他可以配合的地方，所以伊才會自
    作主張拿他們市面上的產品自行研究。被告丙○○○、被告
    丁○○並沒有委託我製作。扣案之仿品是層層公司製作無誤
    ，我們只是收集市場上的樣品帶回公司試作及研究開發，看
    看我們印刷技術是否達到水準，如果製作成功，再拿成品與
    自訴人洽談生意，我們大概試作了約幾公尺至幾10公尺，在
    研發期間公司高級主管及負責人均不知情，該試作之產品尚
    未出售出去等語；被告丙○○○辯稱：伊僅係聯勝公司之掛
    名負責人，未參與公司營運，什麼事伊都沒管，伊全不知情
    等語；被告丁○○辯稱：伊是聯勝的實際負責人與執行股東
    ，從頭到尾沒有仿冒東西，伊是冤枉的，伊與層層公司有業
    務往來，就被羅織罪名。聯勝公司營業的產品與蕙佑公司營
    業的產品類似，聯勝公司82年就有經營臭屁包、爆炸彈，但
    伊沒有用蕙佑公司的商標。產品臭屁包、爆炸彈並沒有專利
    ，大家都可以做，伊沒有做過牛仔褲的蹦圖，且伊公司經營
    是在蕙佑公司經營之前。伊並未向層層公司購買仿冒自訴人
    之著作權及商標圖樣之包裝紙，聯勝公司有自己之商標圖樣
    ，無須仿冒自訴人之產品，至於聯勝公司開給扶元公司發票
    上記載888 之代號是扶元公司所載，並非聯勝公司所載，且
    該代號貨品並非本件系爭貨品，又聯勝公司購買仿冒自訴人
    商標及著作權之產品，亦未出售該仿冒品至美國等語。
四、經查本件自訴人指訴被告戊○○、乙○○、甲○○、丙○○○、丁○○等涉有著作權法、商標法等罪嫌，不外以（一）
    、附表一所示之「牛仔褲繃圖」係自訴人庚○○享有著作財
    產權之美術著作，有前開美術著作之著作權申請登記書、委
    託書、著作樣本及內政部著作權登記簿謄本為憑（見88年度
    偵字第1385號偵查卷第18至21頁），且經證人闕慶輝結證在
    卷；（二）、附表二所示「FARTBOMB」商標圖樣，原由豐彤
    公司向經濟部中央標準局申請註冊，經核准取得指定使用於
    附表二專用商品之商標專用權，嗣豐彤公司將該商標專用權
    移轉予自訴人蕙佑公司，並於85年10月16日經公告辦理移轉
    登記在案，此有自訴人所提之中華民國商標註冊證及經濟部
    中央標準局85年9月23日台商791字第218599號函可參（見同
    上1385 號偵查卷第15、17頁）。是「FART BOMB」商標圖樣
    之商標專用權，為蕙佑公司所享有。（三）、87年12月8 日
    自訴人公司會同臺中縣警察局大甲分局員警持檢察官搜索票
    ，在臺中縣大甲鎮○○路層層公司所在地查扣得充氣玩具之
    「包裝紙1袋」，有該「包裝紙1袋」及經警從中抽取1 張，
    暨現場照片4張（見同上1385號偵查卷第144頁正反面）扣案
    在卷。而上開包裝紙所示之「牛仔褲繃圖」及其上之「FART
    BOMB」圖樣，與自訴人前揭美術著作及商標圖樣之包裝紙，
    除顏色略有差異外，俱屬同一，除有扣案之包裝紙及自訴人
    著作樣本之照片（見同上偵查卷第14頁反面、19頁）可資比
    對。（四）、又被告聯勝公司開立給扶元公司之發票上亦均
    有商品代號「＃888」之記載，此有發票7紙在卷可憑，則該
    發票上代號＃888 之產品，與自訴人之商標名稱相同，應係
    仿冒自訴人之商品無訛。（五）、又依自訴人所提之美國Y.
    B.TOYS公司傳真給被告癸○○之採購清單，其中第30項之品
      名記載為「FARTBOMB」型號為888 ，不但與自訴人之商標
      名稱相同，另扶元公司傳真給顏太太（即被告子○○）之
      裝櫃明細單亦有商品代號＃888 ，名稱臭屁包之記載，而
      該紙裝櫃明細單確係要給美國Y.B.TOYS公司等為其論據。
      惟查：
（一）、1 、附表一所示之「牛仔褲繃圖」係自訴人庚○○享有
        著作財產權之美術著作，此據自訴人庚○○陳明，並有
        其提出之上開美術著作之著作權申請登記書、委託書、
        著作樣本及內政部著作權登記簿謄本為憑（見88年度偵
        字第1385號偵查卷第18至21頁），且經證人闕慶輝結證
        稱：鄭光智有拿1 張草圖給我，是放屁的圖樣的底稿，
        他不會畫圖，是1 張畫的亂七八糟的圖型，他坐在我旁
        邊看我畫，我畫好他就說可以，底稿是他用鉛筆畫的，
        型狀是一個女孩子穿牛仔褲放屁，屁很臭所以牛仔褲破
        掉了，下半身只看到大腿，上半身只有到腰。他是在84
        年6、7月份時來我家裡找我的。畫好後原稿就交給鄭光
        智，他是以新台幣（以下同）1萬4千元請我畫的。畫好
        後是賣斷給他，即著作權所有的權利都給他，我沒有保
        留等語，並有證人闕慶輝當庭繪畫之草圖1 張附卷可憑
        （見原審卷第2 宗第84頁正反面、第85、95頁）。按81
        年6 月10日修正之著作權法第12條規定：「受聘人在出
        資人之企劃下完成之著作，除前條情形外，以該受聘人
        為著作人。但契約約定以出資人或其代表人為著作人者
        ，從其約定。」，本件自訴人庚○○既出資聘請闕慶輝
        完成「牛仔褲繃圖」之美術著作，且雙方約定以自訴人
        庚○○為著作人，則自訴人庚○○就該美術著作享有著
        作財產權權，洵可認定。
        2、附表二所示「FART BOMB」商標圖樣，原由豐彤公司
        向經濟部中央標準局申請註冊，經核准取得指定使用於
        附表二專用商品之商標專用權，嗣豐彤公司將該商標專
        用權移轉予自訴人蕙佑公司，並於85年10月16日經公告
        辦理移轉登記在案，此有自訴人所提之中華民國商標註
        冊證及經濟部中央標準局85年9 月23日台商791字第218
        599 號函可參（見同上1385號偵查卷第15、17頁）。是
        「FART BOMB」 商標圖樣之商標專用權，為蕙佑公司所
        享有，亦可認定。
（二）、87年12月8 日自訴人公司會同臺中縣警察局大甲分局員
        警持檢察官搜索票，在臺中縣大甲鎮○○路層層公司所
        在地固查扣得充氣玩具之「包裝紙1袋」（保管字第497
        2號），有該「包裝紙1 袋」及經警從中抽取1張，暨現
        場照片4 張（見同上1385號偵查卷第14頁正反面）暨牛
        仔褲繃圖不良品一批（原由被告乙○○保管，保管字第
        2170號）扣案在卷。惟上開包裝紙所示之「牛仔褲繃圖
        」及其上之「FART BOMB」 圖樣，與自訴人前揭美術著
        作及商標圖樣之包裝紙，經本院上訴審於92年5月9日就
        自訴人所主張其由美國購買之仿品（保管字第2169號）
        ，與扣案之牛仔褲繃圖不良品（保管字第2170號）及牛
        仔褲外包裝紙（保管字第4972號）勘驗後，認定扣案之
        牛仔褲繃圖及外包裝紙，均偏呈紫色，與自訴人所主張
        由被告製作販售至美國之仿冒品顏色不同，有勘驗筆錄
        附卷可參（見本院上訴卷第3 宗第143至145頁），經訊
        據被告甲○○辯稱：我從市面取得2、3包成品，交給層
        層的發板單位發板，發板單位發給好幾家的製版廠，都
        沒有辦法成功。成品應該有3 層，卷附的是半成品，都
        套不起來等語（見本院96年4 月17日行準備程序筆錄）
        ，餘被告等則均辯稱不知其事。則自訴人自美國買得之
        仿冒品，尚難認定係被告等所仿冒及出售，據此尚難認
        定被告等犯罪。
（三）、依自訴人所提偵查卷附聯勝公司開具予扶元公司，載有
        商品代號「＃888」之統一發票6紙（卷附7紙，惟1紙重
        複，見原審卷第1宗第15至17頁）。惟訊據被告丁○○
        辯稱該代號並非聯勝公司記載，並提出上開發票之存根
        聯為證。查：（1）、經本院於96年3月21日以院信刑水
        字第0960004748號函向台北縣政府稅捐稽徵處汐止分處
        轉財政部臺灣省北區國稅局瑞芳稽徵所汐止服務處，調
        取聯勝企業有限公司前開統一發票6紙（聯勝公司85 年
        9月6日、9月20日、10月24日、86年4月11日、6月20 日
        及7月18日出具予扶元公司）結果，其函附聯勝公司將
        由被告丁○○呈庭前開統一發票6紙原本之說明書1份，
        嗣被告丁○○於本院96年4月17日行準備程序筆錄陳稱
        ：庭呈系爭發票存根聯，稅捐稽徵處有向我要，我害怕
        會遺失，所以親自送過來等語。嗣經本院當庭檢視其庭
        呈之發票存根聯原本，號碼與前開自訴人提出之6紙發
        票相同，與本院被告丁○○提出，附卷之發票影本號碼
        亦相符，並無「＃888」之記載（按存根聯與發票係複
        寫，發票存根聯原本當庭退還被告丁○○），是自訴人
        所提呈之該統一發票上＃888之記載，無法認定係被告
        丁○○所為，不足採為推論被告丙○○○及丁○○等犯
        罪之證據，且該統一發票6紙所載商品之品名，並非「
        FART BOMB」，而係「Smell Bomb」、「Bomb Bag」，
        且聯勝公司本身即有「Smell Bomb」圖樣之商標專用權
        ，有權利証書影本在卷可稽，則聯勝公司販售予扶元公
        司之商品，是否彷冒自訴人之「牛仔褲繃圖」及其上之
        「FART BOMB」圖樣，尚無法判定，是依此亦無從認定
        被告等侵害自訴人之著作權及商標專用權。
（四）、（1）、證人壬○○於原審審理庭呈之86年9月估價單（
        見原審卷2第143頁）上記載抬頭為層層（公司），品名
        為「聯勝放屁炮」，其於原審88年11月15日訊問時證稱
        ：抬頭是層層，而品名寫聯勝放屁炮是依他們（指層層
        公司之職員）拿過來的品名是什麼我們就照著寫云云（
        見原審88年11月15日訊問筆錄）；（2）、又壬○○於
        原審88年11月1 日證稱: 「（與層層包裝公司有什麼業
        務往來?），層層公司1位魏先生在86年9 月份時委託我
        公司製凹板，，‥因東西都是用郵寄到我公司。」「我
        做好的東西名稱叫『印刷用凹板』，凹板及底片都還給
        層層公司了。層層的業務是寄稿件來給我們，我們照相
        後製版，做好後連稿件、底片、凹板都寄給層層公司。
        」云云（見原審卷2第80頁背面第6行起、第81頁背面倒
        數第2行至第82頁第2 行）。（3）、嗣於本院上訴審91
        年6 月20日庭訊時則稱：「（你曾經供述該公司－指層
        層公司－在87年9 月間有委託你們公司加工製版，詳細
        情形如何？）因為他是我們的固定客戶，如果有收到訂
        單，就會將稿件交給我們製作，當時是由司機帶上來交
        給我們，…製完版之後，他們的司機就會將板模載回去
        。」「（是否有將拍攝的底片交給層層包裝？）沒有包
        括翻拍的底片，只交給他們原先的原稿、資料袋、板模
        及出貨單交還給層層包裝，底片都是留在我們公司， 3
        年之後我們銷燬掉」云云（91年6月20日訊問筆錄第5頁
        第1行起、第11頁第1行至第5 行）；同日審理時亦證稱
        ：「（你們在承作層層包裝的製版前是否有接受過臺灣
        薄膜的委託製作相同模板？）有的，時間應該是在層層
        包裝之前。」「（臺灣薄膜委託你們製作的圖案是否與
        系爭的圖案都是一樣的？）圖案一樣」云云（見該日訊
        問筆錄第7頁倒數第2 行至第8頁第2行、第10頁倒數第4
        行起）；（4） 、壬○○於本院審理時證稱：伊工作的
        特長是凹版，何時替層層工作做過凹版，因時間已久，
        忘記了。伊以前已經出庭作證過，同以前證述。我於士
        林地院、高院都有到庭作證。當時是層層包裝公司委託
        製版，不記得86年10月是否向層層公司請款，製版的內
        容為凹版，圖形不記得了，是否記得牛仔褲蹦圖（提示
        FART BOMB 圖案），因也是請員工做的，時間已久，不
        記得了。是層層公司魏仁有委託製版云云（見本院96年
        8月1 日審理筆錄）。綜上，（1）、對於層層公司如何
        委託製板之過程，層層公司究係以郵寄方式寄送稿件？
        或由司機專程載送？底片有無交予層層公司？其前後證
        ，顯然不符；（2）、且查前開6紙統一發票之日期均在
        86年9月以前，如證人壬○○所述，其在86年9月受層層
        公司委託製版且約在1 星期內交貨一節屬實，聯勝公司
        亦不可能在86年9 月以前即封填完成充氣玩具商，並售
        予扶元公司；（3）、 又壬○○顯曾接受臺灣薄膜的委
        託製作與本件「牛仔褲繃圖」圖案相同之板模，自訴人
        於96年6 月15日亦狀載稱：85年間已有仿冒之人等語（
        見卷附該狀），故本件自訴人自美國購得之仿冒品是否
        係他人所為，並非無疑。
（五）、1、 共同被告子○○係扶元公司負責人，並身兼美國Y.
        B.TOYS公司之負責人，此有自訴人所提該公司之登記資
        料表1 紙可憑，且為子○○所自承。又依自訴人所提之
        美國Y.B.TOYS公司傳真給被告癸○○之前開採購清單，
        其中第30項之品名記載為「FARTBOMB」型號為888 ，雖
        與自訴人之商品名稱相同，且扶元公司傳真給顏太太（
        即子○○）之裝櫃明細單亦有商品代號888 ，名稱「臭
        屁包」之記載（見原審卷第1 宗第19、21頁），而該紙
        裝櫃明細單確係要給美國Y.B.TOYS公司等情，亦經扶元
        公司職員辛○○到庭證述屬實（見原審卷第2宗第330頁
        反面）。惟扶元公司並未向自訴人公司購買產品，亦非
        其代理，縱前開裝櫃明細單雖有商品代號888 公司之產
        品，然888 為中國人之吉祥數字，其可代表任何產品，
        此由該紙裝櫃明細單復有666 等中國人之吉祥數字可知
        ，是＃888或888代表何產品並無專屬性，非必自訴人之
        前開商品，據此，自不得以裝櫃明細單所載之「臭屁包
        」編號為888 ，即認證扶元公司所輸出、販售之貨品，
        即為聯勝公司所製造編號888 之「臭屁包」貨品，矧卷
        附統一發票上之編號888 字樣縱係聯勝公司所填記屬實
        ，然該編號888 之貨品亦係指「臭屁包」貨品，購自於
        聯勝公司，然亦無從認定係自訴人之牛仔褲及圖案。
        2、 證人即扶元公司職員辛○○雖於警詢及原審曾證稱
        扶元公司未向聯勝公司購買過有牛仔褲圖案包裝貨品出
        貨至美國等情，雖其於原審另證稱：「（己○○曾在電
        話中與你聯繫要購買牛仔褲圖案的臭屁包，你說以前有
        賣過，但因有著作權問題，所以無法供應？）這種圖案
        之前有向豐彤公司進過，大約在85年時只出過1次…（
        你的公司以前向豐彤公司訂購的牛仔褲圖樣，你還記得
        是什麼圖樣嗎？）我只負責出貨，做書面處理，沒有看
        到貨品樣子」等語（見原審卷第2宗第332頁），因其為
        文書處理，確知扶元公司未向聯勝公司購買過有牛仔褲
        圖案包裝貨品，其未見過貨品外觀，與證人辛○○上開
        所證扶元公司未向聯勝公司購買過有牛仔褲圖案包裝貨
        品出貨至美國一節，並無矛盾之處；且證人辛○○於原
        審復證述：「（上面－指裝櫃明細單－的888 這個編號
        是什麼產品?）888 這個編號是客人（指Y.B.T0YS公司）
        給的編號，我記得這個編號的產品是外包裝小孩子脫褲
        子放屁的圖案，所以我才寫放屁包（見原審卷2第331頁
        ）；而其於88年2 月11日於警詢時係證稱：「（妳是否
        可描述一下妳們公司出口至美國之商品 (臭屁包）之圖
        案及文字？）為一位小孩子脫褲子之圖案，字我沒有印
        象。」（見台灣台中地方法院檢察署88年偵字第1385號
        卷第105頁背面、第106頁），嗣其於原審法院調查時仍
        證稱: 「向聯勝公司購買的充氣玩具類有無包括這種圖
        案（提示88聲字第28號卷自訴人脫褲子放屁商標圖案，
        指「牛仔褲繃圖」圖案)沒有買過這種圖案。」等語（
        第一審卷 (二)第330頁背面），足見扶元公司出口至美
        國之商品（臭包）圖樣，難據以判斷係「牛仔褲繃圖」
        及其上之「FART BOMB」圖樣之包裝商品。
        3、 於本院審理時，依自訴人之請求，經函財政部台中
        關稅局調取扶元公司於85年至87年間，有無自本局報運
        貨物出口紀錄結果，經復稱：因「關稅納稅義務人或貨
        物輸出人及其關係人對於與進出口貨物有關之紀錄、文
        件、會計帳簿及相關電腦檔案或資料庫等資料，應自進
        出口貨物放行之翌日起，保存5 年。」「通關網路記錄
        於電腦之報單及其相關檔案應自進出口貨放行之翌日起
        保存5 年，期滿予以銷毀」，為關稅法第98條及貨物通
        關自動化實施辦理第17條所明定，前開資料已逾法定保
        存期限，致無法提供等語，有該局96年11月27日中普出
        字第096101892 3函1紙在券可稽，本院亦顯然無從自報
        運貨物出口紀錄查稽扶元公司出口至美國之商品載記情
        形。
（六）、又商標法已於92年5月28日修正公布，並自公布日起6個
        月（即92年11月28日）生效施行。修正前商標法第62條
        第1 款規定，意圖欺騙他人，於同一商品或類似商品，
        使用相同或近似於他人註冊商標之圖樣者，處3 年以下
        有期徒刑、拘役或科或併科新台幣20萬元以下罰金；第
        63條規定，明知為前條商品而販賣、意圖販賣而陳列、
        輸出或輸入者，處1 年以下有期徒刑、拘役或科或併科
        新台幣5萬元以下罰金。修正後之商標法第81條第3款規
        定，未得商標權人或團體商標權人同意，於同一或類似
        之商品或服務，使用近似於其註冊商標或團體商標之商
        標，有致相關消費者混淆誤認之虞者，處3 年以下有期
        徒刑、拘役或科或併科新台幣20萬元以下罰金。第82條
        規定，明知為前條商品而販賣、意圖販賣而陳列、輸出
        或輸入者，處1 年以下有期徒刑、拘役或科或併科新台
        幣5萬元以下罰金。該2罪修正前後之法定刑度均屬相同
        ，修正前商標法第62條第1 款，以「意圖欺騙他人」為
        犯罪之主觀構成要件，修正後之第81條第3 款以「有致
        相關消費者混淆誤認之虞者」為犯罪客觀構成要件。本
        件前開自訴人於87年12月8 日會同臺中縣警察局大甲分
        局員警持檢察官搜索票，在臺中縣大甲鎮○○路層層公
        司所在地固查扣得充氣玩具之「包裝紙1 袋」，有該「
        包裝紙1袋」及經警從中抽取1張，暨現場照片4 張（見
        同上1385號偵查卷第14頁正反面）扣案在卷。惟上開包
        裝紙所示之「牛仔褲繃圖」及其上之「FART BOMB」 圖
        樣，與自訴人前揭美術著作及商標圖樣之包裝紙，經本
        院上訴審於92年5月9日就自訴人所主張其由美國購買之
        仿品（保管字第2169號），與扣案之牛仔褲繃圖不良品
        （保管字第2169號）及牛仔褲外包裝紙（保管字第4972
        號）勘驗後，認定扣案之牛仔褲繃圖及外包裝紙，均偏
        呈紫色，與自訴人所主張由被告製作販售至美國之仿冒
        品顏色不同，有勘驗筆錄附卷，而被告甲○○亦辯稱：
        我從市面取得2、3包成品，交給層層的發板單位發板，
        發板單位發給好幾家的製版廠，都沒有辦法成功。成品
        應該有3 層，卷附的是半成品，都套不起來等語，餘被
        告等則均辯稱不知其事亦如前述。據此，被告甲○○在
        主觀上雖有欺騙他人之意圖，在客觀上則尚無證據，其
        已完成產品，足以使消費者產生混淆誤認之虞，其行為
        尚難該當於商標法修正前後之犯罪構成要件，其餘被告
        自亦難認與前開犯罪構成要件相當。
（七）、本院前審向經濟部智慧財產局函詢系爭包裝紙與自訴人
        商標所表彰之商品是否屬同一或類似商品，則據該局以
        91年10月17日（91）智商0941字第910086908 號函復略
        以：「一、商標法所稱商標之使用，…除將商標標示在
        商品本體外，亦可揭示於該商品之包裝、容器、標帖、
        說明書、價目表或其他類似物件上，並不因揭示商標之
        載體或媒介物形式上不同，致而影響商標所欲表彰特定
        商品之使用目的。二、…本件案扣證物在形式上，雖屬
        尚未完成之鋁質包裝紙，惟該包裝紙本身若非行銷標的
        物及商標所欲表彰之客體，應非商標法所稱之商品。其
        上商標使用之態樣，應在表彰已製成之充氣玩具商品，
        依本局商品及服務行政分類，係歸屬第28類之遊戲器具
        及玩具群組商品，與註冊第688184號商標所指定使用之
        充氣玩具商品相較，2 者之用途、功能、行銷管道與場
        所等均相雷同，依一般社會通念及市場交易情形，應屬
        類似商品。」（見本院上訴卷第3 宗第1、2頁）。則上
        開扣案之物依此說明，並非已製成之充氣玩具商品，即
        非商標法所稱之商品，尚不得據以認定被告等犯罪。
五、按證據為訴訟上之證明，須於通常一般之人均不致有所懷疑
    ，而得確信其為真實之程度者，始得據為有罪之認定，倘其
    證明尚未達到此一程度，而有合理之懷疑存在而無從使事實
    審法院得有罪之確信時，即應由法院為諭知被告無罪之判決
    如前揭判例所揭示，本件被告等犯罪證據尚有未足，證人辛○○、癸○○、子○○經傳拘無著，致無從進一步釐清案情
    ，然彼等前均分別到警局、檢察署或法院作證，是已無再傳
    訊之必要，併此敘明。此外經查並無其他積極確切之事證足
    資證明被告等犯罪，自應渠等無罪之判決。
六、原審不查，遽以論罪科刑，尚非適當，自訴人上訴指摘原判
    決量刑過輕，雖非有理由，惟被告等上訴否認犯罪非無理由
    如前述，自應由本院予撤銷改判，另為被告等無罪之諭知。
據上論斷，應依刑事訴訟法第369條第1項前段、第301條第1項前
段，判決如主文。
本案經檢察官丁樹蘭到庭執行職務。
中    華    民    國    97    年    2     月    20    日
                  刑事第七庭審判長法  官  黃麗生
                                  法  官  許宗和
                                  法  官  江國華
以上正本證明與原本無異。
自訴人如不服本判決，應於收受送達後10日內向本院提出上訴書
狀，其未敘述上訴之理由者並得於提起上訴後10日內向本院補提
理由書（均須按他造當事人之人數附繕本）；餘不得上訴。
                                  書記官  陳禹任
中    華    民    國    97    年    2     月    29    日
附表一：
一、仿冒「牛仔褲繃圖」及「FART BOMB」商標圖樣之包裝紙壹
    袋（88年度保管字第4792號）
二、仿冒「牛仔褲繃圖」及「FART BOMB」商標圖樣之包裝紙壹
    張（88年度保管字第2170號）
三、模板壹塊（未扣案）
附表二：
        ┌──────┬───────┬────────┬───────┐
        │商標圖樣    │  註冊號數    │  商標專用期間  │  專用商品    │
        ├──────┼───────┼────────┼───────┤
        │            │688184        │  自民國84年8月 │  充氣玩具    │
        │            │              │  16日起至94年8 │              │
        │            │              │  月15日止      │              │
        │            │              │                │              │
        │            │              │                │              │
        │            │              │                │              │
        │            │              │                │              │
        │            │              │                │              │
        │            │              │                │              │
        └──────┴───────┴────────┴───────┘


司法院資訊處製作；財團法人民間司法改革基金會備份。
